【裁判字號】    90,訴,46
【裁判日期】    900320
【裁判案由】    廢棄物清理法
【裁判全文】
臺灣嘉義地方法院刑事判決                              九十年度訴字第四六號
    公  訴  人  臺灣嘉義地方法院檢察署檢察官
    被      告  乙○○
    被      告  甲○○
右列被告因違反廢棄物清理法案件，經檢察官提起公訴（八十九年度偵字第六九八四
號），本院判決如左：
    主  文
乙○○共同未依廢棄物清理法第二十條規定領有廢棄物清除、處理許可證或核備文件
，從事廢棄物清除、處理，處有期徒刑柒月。
甲○○共同未依廢棄物清理法第二十條規定領有廢棄物清除、處理許可證或核備文件
，從事廢棄物清除、處理，處有期徒刑陸月，如易科罰金，以佰元折算壹日，緩刑
參年。
    事  實
一、乙○○曾因竊盜案件，經本院八十八年度嘉簡字第九七六號刑事簡易判決判處有
    期徒刑柒月，緩刑年確定。緩刑期內仍不知悔改，明知其未依廢棄物清理法第
    二十條規定向嘉義縣政府申請核發領有廢棄物清除、處理許可證或核備文件，不
    得從事廢棄物貯存、清除、處理，竟與甲○○共同基於從事一般廢棄物清除、處
    理之犯意聯絡，乙○○於民國八十九年十一月二十五日上午八時許，以每日新台
    幣（以下同）七千元之代價，僱用亦無上開許可證或核備文件之甲○○，由乙○
    ○駕駛挖土機，在不知情之賴幸波等人所共有坐落嘉義縣民雄鄉○○村○○○段
    一二四之二號土地，挖掘雜有瀝青刨除物、磚塊、水泥塊、建築木材、塑膠袋及
    土方等一般廢棄物，並將上開廢棄物置於甲○○所有之車號五Ｋ─七五八號營業
    用大貨車，欲載往嘉義縣民雄鄉平和村雙援某地傾倒。嗣於同年月日上午八時二
    十分許，為警當場查獲。
二、案經嘉義縣警察局民雄分局報請臺灣嘉義地方法院檢察署檢察官偵查起訴。
    理  由
一、訊據被告乙○○、甲○○固均坦承未經主管機關許可，於右揭時間、地點，以每
    日七千元代價，僱用被告甲○○，由被告乙○○以其所有之挖土機清理前開廢棄
    物，並將之裝載於甲○○駕駛之上開大貨車上，再由被告甲○○載往嘉義縣民雄
    鄉平和村雙援某地傾倒，於未及載往傾倒即為警查獲之事實，惟均矢口否認有違
    反廢棄物清理法之犯行，被告乙○○辯稱：那些不是要拿去亂倒，是要把工廠的
    地填平用的（見本院卷第三十七頁），其於十幾年前有在那裡堆放一些土，那些
    泥土上面還有這麼多的垃圾，是挖了以後才知道，本來以為才一點點垃圾而已（
    見本院卷第十三頁），其不知道清理垃圾需要領有廢棄物清除、處理許可證或核
    備文件（見本院卷第三十四頁）云云。另被告甲○○則辯稱：乙○○告訴伊要挖
    土，剛開始看到的時候是草，伊有告訴乙○○要處理一下，伊只載運土而已，其
    他東西伊不要載運（見本院卷第十五頁、第三十六頁、第三十八頁）云云。經查
    ，被告乙○○、甲○○二人經事前之謀議，於八十九年十一月二十五日上午八時
    許，在不知情之賴幸波等人所共有之嘉義縣民雄鄉○○村○○○段一二四之二號
    土地上，由被告乙○○以其所有之挖土機處理堆置前開土地上之廢棄物，並將之
    裝載於被告甲○○駕駛之大貨車上，擬由被告甲○○載往嘉義縣民雄鄉平和村雙
    援某地傾倒，為警當場查獲之事實，除據被告乙○○、甲○○於迭次偵、審中坦
    承在卷，其等供詞互核相符外，並與證人丙○○於本院訊問時所證情節相符（見
    本院卷第十六、十七頁），並有嘉義縣大林地政事務所發給所有權人賴幸波土地
    所有權狀影本一紙、嘉義縣民雄鄉公所廢棄物稽查紀錄表影本一紙、嘉義縣環境
    保護局稽查工作紀錄表影本一紙、現場照片六幀附在警卷第六頁、二幀附在本院
    卷第三十九頁可稽，此部份被告等之供述，應屬可信。被告乙○○雖以前詞置辯
    ，惟查，廢棄物清理法所稱廢棄物分為一般廢棄物與事業廢棄物二種，一般廢棄
    物依該法第二條第一項第一款規定係指：垃圾、糞便、動物屍體或其他非事業機
    構所產生足以污染環境衛生之固體或液體廢棄物而言。本案現場除泥土、雜草外
    ，尚有為數頗多之瀝青刨除物、混凝土塊、磚塊、建築木材、廢塑膠袋等物參雜
    其中，客觀上任何人一望即知係廢棄物，有現場照片六幀附在警卷第六頁、二幀
    附在本院卷第三十九頁可參，該廢棄物屬廢棄物清理法所指之一般廢棄物，應可
    認定。又環保工作，政府推行多年，廢棄物清理法第二十二條並已於八十八年七
    月十四日修正公布，自公布之日起算至第三日（即同年月十六日）起生效，而國
    民有知法之義務，依刑法第十六條規定：「不得因不知法律而免除其刑事責任」
    ，自不得諉為不知，被告乙○○未依法領有廢棄物清除、處理許可證或核備文件
    ，即從事廢棄物清理工作，難謂無違法之認識，是其所辯，尚無足採。另被告甲
    ○○雖以前詞置辯，惟查，前開廢棄物突出地面隆起成堆，一般人一望即知是遭
    人棄置之廢棄物無疑，而被告甲○○供承案發當日係被告乙○○帶伊前往現場，
    被告乙○○整理場地，翻動堆置之廢棄物，挖出一車道後，伊才倒車進去（見本
    院卷第三十六頁）等語，按一般乾淨之土壤，係在地下挖掘，始克取得，而前開
    廢棄物係堆置地上，隆起成丘，常人以一般肉眼觀之，即可看出係他人棄置物，
    並非乾淨土壤，且再經被告乙○○以挖土機挖掘、翻動後，石塊、水泥塊、磚塊
    、建築木材、瀝青刨除物等更暴露顯現出來，此觀卷附之相片，即灼然明甚，被
    告甲○○既在現場，並將其駕駛之大貨車倒車進入停放在要清除之垃圾旁邊，於
    被告乙○○將廢棄物置放於其車上時，亦未加阻止，顯已同意被告乙○○之清除
    行為，是其所辯，亦無足採。綜上所述，本件事證明確，被告二人犯行均堪以認
    定。
二、按廢棄物清理法第二十條前段規定：「公、民營廢棄物清除、處理機構經營廢棄
    物之貯存、清除或處理業務，應列明專業技術人員與貯存、清理、處理之工具、
    方法、設備及場所，向地方主管機關申請核發許可證」。該條所稱之公、民營廢
    棄物清除、處理機構，係指擬經營廢棄物清除、處理業務者。其規範對象係對任
    何有意願經營廢物清除、處理業務之機構及人民，並非指已經申請取得各項許可
    證之公、民營廢棄物清除、處理機構而言。因此，廢棄物清理法第二十二條第二
    項第四款之規定，應包含取得許可證之廢棄物清除、處理機構及個人非法經營廢
    棄物貯存、清除、處理業務者。再按廢棄物清理法第二十二條第二項第四款前段
    規定處罰擅自貯存、清除、處理廢棄物之行為，所指依同法第二十條規定領有許
    可證或核備文件，為阻卻違法之事由，非謂該款僅處罰公民營業者，否則一般人
    擅自清除廢棄物，無法處罰，當違本法為改善環境衛生、維護國民健康之旨（最
    高法院八十九年度台上字第三六０、第四八一四號判決可資參照）。又按廢棄物
    清理法第二十二條第二項第四款前段規定，只須係未依同法第二十條規定領有廢
    棄物清除、處理許可證或核備文件，從事廢棄物貯存、清除、處理即足當之，並
    不以廢棄物傾倒於他處為必要。
三、是核被告所為，均係違反廢棄物清理法第二十條規定，而犯同法第二十二條第二
    項第四款前段之未依規定領有廢棄物清除、處理許可證或核備文件，從事廢棄物
    清除罪。又被告二人間有犯意之聯絡及行為之分擔，皆為共同正犯。再查被告二
    人犯罪之動機在載運廢棄物填置低地，其手段平和，於挖掘時未傾倒之前即被查
    獲，損害不大，核其犯罪之情狀，實堪憫恕，在客觀上足以引起一般同情，處以
    法定最低度刑，猶嫌過重，合依刑法第五十九條之規定酌量減輕其刑。爰審酌被
    告二人犯罪之動機、手段平和、目地非在圖利，所造成之染危害尚非重大，被
    告乙○○係造意者，立於指揮之地位，情節較重，被告甲○○係受被告乙○○指
    揮從事，情節較輕，及犯後坦承部分犯行，態度尚稱良好等一切情狀，分別量處
    如主文所示之刑，被告甲○○並諭知易科罰金之折算標準，以資儆懲。末查被告
    甲○○未曾受有期徒刑以上刑之宣告，業據其供明在卷，並有臺灣嘉義地方法院
    檢察署刑案資料查註紀錄表及台灣高等法院被告全國前案紀錄表各一份附卷可稽
    ，其因一時失慮致罹刑章，經此科刑教訓，當已足資警惕，信無再犯之虞，本院
    因認其所受宣告之刑，以暫不執行為適當，併予宣告緩刑三年，以啟自新。另被
    告乙○○曾因竊盜罪，經本院判處有期徒刑七月，緩刑三年確地，於緩刑期內更
    因故意犯本罪，雖不構成累犯，惟不符合宣告緩刑之要件，併此敘明。
據上論斷，應依刑事訴訟法第二百九十九條第一項前段，廢棄物清理法第二十二條第
二項第四款，刑法第十一條前段、第二十八條、第五十九條、第四十一條第一項前段
、第七十四條第一款、罰金罰鍰提高標準條例第二條，判決如主文。
本案經檢察官陳美君到庭執行職務
中      華      民      國      九十      年      三      月    二十    日
                                      臺灣嘉義地方法院刑事第二庭
                                          法  官  許  進  國
右正本證明與原本無異。
如不服本判決，應於判決送達後十日內，向本院提出上訴狀。
中      華      民      國      九十      年      三      月    二十    日
                                          書記官  洪  秋  華


司法院資訊處製作；財團法人民間司法改革基金會備份。
